---
title: "Importer des fichiers SAS avec formats en R"
author: "Coralie Cottet et Elodie Baril"
date: "07/10/2023"
editor: visual
style: sms.css

abstract: |
 Par défaut les catalogues de formats SAS ne s'importe pas dans R. Vous trouverez dans cette fiche comment importer des tables SAS associées à un catalogue de formats. 
---

## Charger les librairies

```{r, message=FALSE}
library(haven)
library(dplyr)
library(labelled)
```

## Importer un fichier SAS

On doit indiquer dans l'instruction `read_sas` le catalogue de formats après le nom de la table sas. Pour l'instant lorqu'on ouvre dans R le fichier "erfi_ext", on ne voit pas les formats mais on a l'indication dans les labels. Toutes les variables associées à un format sas sont importées en variables character dans R.

```{r}
erfi_ext<- read_sas("erfi_extrait2.sas7bdat",catalog_file ="formats.sas7bcat")
str(erfi_ext$MB_STOC)
```

## Prise en compte des formats SAS

Il faut d'abord selectionner les colonnes avec formats, les convertir en factor et appliquer les formats SAS sur les valeurs.

```{r}
for (col in names(erfi_ext)) {
  if (!is.null(attr(erfi_ext[[col]], "format"))) {
    erfi_ext <- erfi_ext %>%
      mutate(!!col := as_factor(!!sym(col)))  
  }
  vide <- which(erfi_ext[[col]] == "") 
  erfi_ext[[col]][vide] <- NA 
}
```

Désormais les valeurs des variables devenues "factor" sont sous format texte. Dans les 2 dernières lignes du code on corrige les valeurs vides par des NA.

Pour readapter ce code il faut juste changer "erfi_ext" par le nom de votre fichier importé.

```{r}
head(erfi_ext)
```

Il reste un souci: seul les formats sas avec intervalles (exemple format groupe d'âge) n'ont pas pu s'importer correctement.

## Pour les intervalles numeriques ( A revoir!)

Pour l'instant nous ne pouvons pas recupérer les formats sas numériques avec intervalles mais nous pouvons les recréer dans R "à la main" comme ci-dessous.

```{r}
erfi_ext$MA_AGER <- cut(as.numeric(erfi_ext$MA_AGER), breaks = c(0, 35, 45, 55, Inf), 
                   labels = c("17-35 ans", "36-45 ans", "46-55 ans", "56 ans et plus"))
```

Une autre solution serait de créer dans SAS de nouvelles variables avec intervalles (format "en dur") Exemple dans une etape data SAS:

``` markdown
data erfi_ext;
set erfi_extrait2;
classe_age=put(MA_AGER,$age4c.);
run;
```

La nouvelle variable classe_age prendra les valeurs des intervalles définies dans le format créé "\$age4c". Quand on l'importera dans R, nous aurons une variable d'âge continu "MA_AGER" et une variable avec des classes d'âge ("classe_age").
